【裁判字號】    98,消債抗,6
【裁判日期】    980423
【裁判案由】    抗告事件
【裁判全文】
臺灣彰化地方法院民事裁定             98年度消債抗字第6號
抗  告  人  甲○○
代  理  人  陳青來律師
上列當事人聲請消費者債務清理事件，對於中華民國98年2月12
日本院98年度消債更字第11號民事裁定，提起抗告，本院裁定如
下：
    主  文
抗告駁回。
抗告程序費用新台幣壹仟元由抗告人負擔。
    理  由
一、本件抗告意旨略以：
  (1)原審法院以抗告人之妻洪維君保有價值甚高且無物上擔保
    之土地等財產，其財力甚佳，並非無力共同負擔家計及子女
    扶養費用等語，而駁回抗告人更生之聲請，實未能體察抗告
    人之家庭負債艱苦情況。按抗告人之妻洪維君亦為一卡債族
    ，其原積欠國泰世華銀行等8家金融機構共新台幣（下同）2
    ,103,428元，於95年間與最大債權銀行達成協商，自95年7
    月起分120期，利率4%，每月還款21,296元，後因還款確有困
    難，乃於97年12月22日向最大債權銀行提起變更債務協商還
    款條件方案，並經最大債權銀行審核通過，新還款方案為：
    債務總額為1,653,520元，自98年1月起分150期，利率4%，
    每月還款14,026元。
  (2)洪維君名下之自小客車於98年1月6日出售得款175,000元，
    已用於清償下列債務：清償裕融企業股份有限公司車貸
    70,150元；繳納97年汽車燃料使用費4,800元；償還洪
    維君之債權人洪文靜60,000元；剩餘40,050元貼補家用及
    償債。再者，洪維君名下坐落彰化縣花壇鄉○○○段16地號
    、面積40349.01平方公尺、應有部分15分之1之山坡地保育
    區農牧用地，共有人共24人，係屬於顯然不能處分之共有不
    動產。
  (3)洪維君原從事家庭代工（涼鞋鞋面黏貼及釦鐶加工)，每月
    收入約12,000元，又兼家庭托嬰每月8,000元，每月有20,00
    0元收入。惟自97年12月起，已無家庭托嬰工作，僅餘家庭
    代工之收入並兼照顧抗告人經營之中庄擇福堂命理擇日館，
    已自顧不暇，並無能力與抗告人分攤家計及子女扶養費用等
    ，故抗告人之家庭開支每月31,600元皆須由抗告人負擔，抗
    告人並無能力清償銀行每月還款15,600元之協商條件，已符
    合更生要件甚明，爰提起抗告，請求廢棄原裁定等語。
二、本件原審係以抗告人月收入達40,000元，扣除其每月應分擔
    之生活必要費用15,800元後，仍足以支付最大債權銀行安泰
    銀行所提每月15,600元之協商條件，並無不能清償債務或有
    不能清償之虞情形，不符合消費者債務清理條例第3條規定
    之更生要件，且無從補正為由，駁回抗告人更生之聲請。
三、抗告人固以其妻洪維君無力負擔家庭生活費用等語表示不服
    ，惟查：洪維君持有坐落彰化縣花壇鄉○○○段16地號、面
    積40349.01平方公尺、應有部分15分之1土地之事實，為抗
    告人所自承，又依抗告人提出之土地登記謄本，洪維君應有
    部分公告現值達4,303,894元，且無物上負擔。則洪維君縱
    使負債1,653,520元，因其資產仍遠高於負責，依其經濟能
    力，應認並無不能分擔家庭生活費用之情形。又抗告人雖謂
    上開土地係屬不能處分之共有不動產，惟各共有人，得自由
    處分其應有部分，此為民法第819條第1項所明定，洪維君亦
    係因買賣而取得上開土地之應有部分，此觀土地登記謄本記
    載甚明，抗告人辯稱無法處分云云，委無可採。
四、綜上，原審認抗告人之妻洪維君應分擔家庭生活費用，則抗
    告人並無不能清償債務或有不能清償之虞情形，其聲請更生
    核與消費者債務清理條例第3條規定不合，而裁定駁回抗告
    人更生之聲請，核無違誤。抗告意旨猶執前詞，指摘原裁定
    不當，求予廢棄發回，為無理由，應予駁回。
五、據上論結，本件抗告為無理由，依消費者債務清理條例第11
    條第2項、第15條，民事訴訟法第495條之1第1項、第449條
    第1項、第95條、第78條，裁定如主文。
中    華    民    國    98    年    4    月     23    日
                民事第二庭      審判長法  官  邱月嬌
                                      法  官  洪榮謙
                                      法  官  施錫揮
上正本係照原本作成。
本裁定不得再抗告。
中    華    民    國    98    年    4    月     23    日
                                      書記官  蕭秀吉


司法院資訊處製作；財團法人民間司法改革基金會備份。
